【裁判字號】    97,上訴,5577
【裁判日期】    981215
【裁判案由】    毒品危害防制條例
【裁判全文】
臺灣高等法院刑事判決                97年度上訴字第5577號
上  訴  人  臺灣宜蘭地方法院檢察署檢察官
被      告  乙○  33歲（民國○○年○月○○日生）
上列上訴人因被告違反毒品危害防制條例案件，不服臺灣宜蘭地
方法院97年度訴字第367 號，中華民國97年11月13日第一審判決
（起訴案號：臺灣宜蘭地方法院檢察署97年度偵字第544 號），
提起上訴，本院判決如下：
    主  文
上訴駁回。
    理  由
壹、程序方面：
    按被告以外之人於審判外之言詞或書面陳述，除法律有規定
    者外，不得作為證據，刑事訴訟法第159條第1項定有明文。
    本件關於證人甲○○、丙○○於警訊中之陳述，均係被告以
    外之人於審判外之言詞陳述，為傳聞證據，且被告之辯護人
    就該等供述之證據能力於原審及本院審理時均提出爭執，復
    查無得例外取得證據能力之法律依據，應認無證據能力，不
    得採為認定被告有罪之證據。
貳、實體方面：
一、公訴意旨略以：(一)被告乙○基於轉讓禁藥即第二級毒品安非
    他命（下稱安非他命）之犯意，於民國96年10月間某日，
    在宜蘭縣宜蘭市中山橋，轉讓安非他命約0.1公克或0.2公克
    供丙○○施用；另於96年10月19日下午某時，在宜蘭縣宜
    蘭市○○路47巷2 號2樓甲○○住處，轉讓安非他命約0.2公
    克給甲○○施用。(二)被告基於販賣安非他命之犯意，於96
    年9月底、10 月初某日，在宜蘭市○○路底，以新臺幣（下
    同）10,000 元之價格，販賣安非他命4公克給甲○○；另
    自96年10 月初某日起，至96年11月5日甲○○為警查獲止，
    在甲○○前開住處，販賣安非他命給甲○○約2、3次，每次
    約1、2千元。(三)被告基於販賣第一級毒品海洛因（下稱海洛
    因）之犯意，於96年10 月中旬某日，在宜蘭市某處，以約1
    萬7 千之價格販賣海洛因給甲○○。因認被告涉有藥事法第
    83 條第1項之轉讓禁藥罪嫌、毒品危害防制條例第4條第1項
    之販賣海洛因罪嫌、同條例第4條第2項之販賣安非他命罪嫌
    云云。
二、按犯罪事實應依證據認定之，無證據不得認定犯罪事實，又
    不能證明被告犯罪者應諭知無罪之判決，刑事訴訟法第 154
    條第2項、第301 條第1項分別定有明文。次按刑事訴訟法所
    謂認定犯罪事實之證據，係指足以認定被告確有犯罪行為之
    積極證據而言，該項證據自須適合於被告犯罪事實之認定，
    始得採為斷罪資料。如未能發現相當證據，或證據不足以證
    明，自不能以推測或擬制之方法，以為裁判基礎。又認定犯
    罪事實所憑之證據，雖不以直接證據為限，間接證據亦包括
    在內，然而無論直接證據或間接證據，其為訴訟上之證明，
    須於通常一般人均不致有所懷疑，而得確信其為真實之程度
    者，始得據為有罪之認定，倘其證明尚未達到此一程度，而
    有合理之懷疑存在時，事實審法院復已就其心證上理由予以
    闡述，敘明其如何無從為有罪之確信，即應為無罪之判決（
    最高法院29年度上字第3105號、40年度臺上字第86號及76年
    度臺上字第4986號判例參照）。
三、公訴意旨認被告涉犯藥事法第83條第1 項之轉讓禁藥罪嫌、
    毒品危害防制條例第4條第1項之販賣海洛因罪嫌及同條例第
    4條第2項之販賣安非他命罪嫌，係以丙○○、甲○○於偵查
    中證述及甲○○所使用之行動電話之通訊監察譯文為主要論
    據，惟訊據被告堅決否認有上開犯行，並辯稱：伊家是賣海
    產，不是賣魚，甲○○及丙○○二人在伊工作處有出現過，
    伊與他們沒有接觸，在地院伊不敢講，之前就有人去伊住處
    敲詐，因為伊沒給錢，車子就一個月被砸四次，也被偷貨，
    伊母親叫伊不要去報案，因為當時他們還沒被判刑，但他們
    現已被判刑，伊才說出來，他們曾經有來恐嚇伊，且說在那
    邊他們是地頭蛇，警察不會幫助大陸人，要在那裡工作，要
    繳一點錢是應該的等語。經查：
  (一)證人甲○○於偵查中雖證稱：「（是否向乙○購買毒品？）
    她賣完魚之後，請我吃安非他命，大概是0.2 公克，在我住
    處，即宜蘭市○○路47巷2號2樓施用」、「（是否你向乙○
    購買毒品？）應該是，我跟她買過安非他命」、「（有無跟
    乙○買毒品？）我有跟乙○買過一萬元，4 公克的安非他命
    ，在宜蘭市青果合作社，是她交付給我的，時間是在96年10
    月初9月底，是在晚上12 點過後，其他零碎碎她賣魚完之後
    ，她來我家，我跟她拿過安非他命二、三次，每次約一、二
    千元，我96年9 月底認識她，96年10月初跟她拿的，到我96
    年11月6日被抓到之前」、「（有無跟乙○購買海洛因？）
    她拿一錢的海洛因給我，約一萬六或一萬七，我說月初才有
    錢給她，所以先欠，時間是在96年10月中，在我家或是在宜
    蘭醫院後面那裡，我忘記了」、「（為何在警詢中說是96年
    10月初？）應該是10月，快要中的時候」、「（《提示警卷
    第22頁乙○照片》是否賣給你毒品之大陸女子？）是」、「
    （你說乙○是何時拿毒品給你用？）96年9 月底至10月初，
    她賣魚前或賣魚後，她打電話給我說她家有小孩，不方便使
    用毒品，她問我方不方便，就在我家施用，她在我家施用安
    非他命時就拿給我使用，大約應該是三、四次應該有，量也
    不一定，大約0.2或0.3」等語（見偵卷第5至7頁），然於原
    審審理時則證稱：「（是否認識在庭被告？）不認識，從來
    沒有見過」、「（《提示警卷第22頁》當時你在警局指認，
    是否實在？）這是在監獄指認，相片看起來很像，但是現在
    實際看到被告發現不像，因為拿毒品給我的人，年紀很大」
    、「（當時拿毒品給你的人的名字？）我從頭到尾都不知道
    她的名字，因為我都叫她姐仔」、「（《提示偵544卷第6頁
    倒數第7行》你稱向『乙○』購買毒品，所言是否實在？）
    我稱向大陸女子買毒品實在」、「（《提示偵544卷第7頁第
    11行》檢察官提示照片給你，你稱是『乙○』，有何意見？
    ）我現在看到實際的人不一樣」、「（你所講大陸女子，從
    事職業？）我不清楚，聽說在賣東西」、「（為何在偵查中
    說認大陸女子在賣魚？）我是聽丙○○講的，還有聽大陸女
    子講她在賣魚」、「（被告是否曾經提供上開物品《指安非
    他命》給你）我根本沒有看過在庭被告」、「（在庭被告是
    否曾經提供及販賣海洛因、安非他命給你？）無，我沒有看
    過她，我沒有向她拿過任何毒品」等語（見原審卷第68至70
    頁），核其於偵查中及原審審理時之證詞內容迥然不同，是
    其於偵查中證言之真實性已非無疑。又證人甲○○於本院審
    理時復證稱：「（是否認識乙○？）不認識」、「（你在警
    訊中曾說，你向一名女子購買毒品住在正大檢驗所附近？）
    是警察拿給我看的，我不知道這個的地址，我不知道這個人
    住哪裡」、「（何處購買毒品？）不一定，我不曾去力新路
    這裡」、「（你為何知道這個地點？）是警察拿給我指認的
    ，警察說這個人住這裡」、「（當時指認就是這個人？）在
    原審時看就不像了」等語明確（見本院卷第91頁背面、第92
    頁），益徵被告確非證人甲○○於偵查中所證述之販賣海洛
    因及安非他命或轉讓安非他命之人，是證人甲○○於偵查中
    之證言顯有瑕疵，自難遽採為不利於被告之認定。
  (二)證人吳中清於偵查中雖證稱：「（乙○有無拿安非他命給你
    施用過？）是，她請我的，時間忘記了，我在96年11 月4日
    入監」、「（你在警詢中稱乙○在96年10月間，在宜蘭市中
    山橋拿安非他命給你有無此事？）有，只有這一次她請我的
    ，約0.1或0.2公克，我有施用」、「（是否介紹乙○給甲○
    ○認識？）因為『姐仔』跟我說，說她朋友那邊有安非他命
    ，如果有人要可以打電話給她，我就跟甲○○講乙○電話」
    、「（《提示警卷第31頁照片》『姐仔』是否你所指之乙○
    ？）是」等語（見偵卷第10至11頁），然於原審審理時則證
    稱：「（是否認識在之被告？）不認識」、「（之前是否介
    紹甲○○認識被告？）無」、「（《提示偵544卷第10 頁倒
    數第10至12行》你於偵查中所言是否實在？）所言實在，但
    拿安非他命給他的人不是在庭之這位小姐《被告》」、「（
    你所言『乙○』小姐是何人？那位小姐的年紀比在庭被告年
    紀還大）」、「（《提示警卷第31頁》是否你在警局指認的
    『乙○』？）這是我在監獄，警察拿給我叫我蓋指印」、「
    （《提示警卷第30頁》你於警訊稱照片上所示之女子即為『
    乙○』，是否屬實？）是警察叫我蓋我就蓋，我有跟警察說
    不是，我說沒有這麼胖、這麼年輕」、「（在庭被告是否有
    拿安非他命給你？）無，我不認識她」等語（見原審卷第65
    至66頁），核其於偵查中及原審審理時之證詞內容相異，是
    其於偵查中之證言是否屬實，洵有疑義，且無其他補強證據
    佐證為真，自難遽採為不利於被告之判決基礎。
  (三)又證人甲○○於偵查中證稱經由證人丙○○介紹，撥打行動
    電話門號0000000000號與一大陸地區女子即本案被告聯絡後
    ，向被告拿取安非他命，及購買安非他命、海洛因等情（見
    偵卷第5至7頁），然觀諸證人丙○○、甲○○所提供該大陸
    地區女子之行動電話門號0000000000，與被告甲○○持用之
    行動電話門號0000000000之通訊監察譯文（見警卷第18至21
    頁），清楚載明使用0000000000門號行動電話之申請人為RA
    TMINI 印尼外勞，而非被告，尚難遽認上開與證人甲○○通
    話者為被告。至證人甲○○於96年10月30日與該電話使用者
    之通話譯文中，該電話使用者稱：「我現在在煮魚，你要等
    到什麼時候」云云（見警卷第20頁），無從認定與被告有關
    ，更遑論該通話內容可資佐證被告有販賣毒品或轉讓毒品之
    犯行。
  (四)另證人甲○○因涉嫌販賣毒品案件為警查獲後，證人甲○○
    於警詢時供稱販賣毒品之大陸地區女子住所為宜蘭市○○路
    16巷30號1樓云云（見警卷第16、17 頁），然被告並未居住
    過上開力新街住址，業據證人被告之母林銀妹於本院審理時
    證述在卷（見本院卷第143至144頁），又上址經本院前往現
    場勘查，亦未發見有何大陸女子居住該處，有本院98年7 月
    17日勘驗筆錄在卷可參（見本院卷第102頁）。
  (五)綜上所述，公訴意旨認被告涉犯販賣第一級毒品、第二級毒
    品及轉讓禁藥罪嫌，所提出之證據顯尚屬無從證明。此外，
    本院復查無其他積極證據足資證明被告確有檢察官所指之上
    述犯行，因不能證明被告犯罪，自應為被告無罪之判決。
四、本院審理結果，認原審對被告為無罪之判決，已於原判決詳
    論其理由，認事用法，均無違誤，應予維持。檢察官仍執陳
    詞提起上訴，請求將原判決撤銷，更為適當之判決，委無可
    採。又檢察官上訴並未提出更積極之證據以供調查審理，本
    院無從形成被告有罪之心證，是上訴為無理由，應予駁回。
據上論斷，應依刑事訴訟法第368條，判決如主文。
本案經檢察官陳昱旗到庭執行職務。
中    華    民    國    98    年    12    月    15    日
                  刑事第二十庭審判長法  官  楊貴雄
                                    法  官  許必奇
                                    法  官  周明鴻
以上正本證明與原本無異。
如不服本判決，應於收受送達後10日內向本院提出上訴書狀，其
未敘述上訴之理由者並得於提起上訴後10日內向本院補提理由書
（均須按他造當事人之人數附繕本）「切勿逕送上級法院」。
                                    書記官  郭彥琪
中    華    民    國    98    年    12    月    15    日


司法院資訊處製作；財團法人民間司法改革基金會備份。
